【裁判字號】    91,訴,2681
【裁判日期】    920321
【裁判案由】    傷害致死
【裁判全文】
台灣台中地方法院刑事判決                        九十一年度訴字第二六八一號
    公  訴  人  台灣台中地方法院檢察署檢察官
    被      告  甲○○
    指定辯護人  本院公設辯護人丙○○
右列被告因傷害致死案件，經檢察官提起公訴（九十年度偵字第２０３５３號），本
院判決如左：
    主      文
甲○○連續傷害人之身體，處有期徒刑陸月，如易科罰金，以參佰元折算壹日。
扣案之皮帶壹條、電線（AV端子線）壹條，均沒收。
    事      實
一、甲○○於民國九十年八月十日與張惟絲相識，雙方成為男女朋友後，張惟絲即搬
    進甲○○位於台中縣烏日鄉○○路二五三號住處與甲○○同居。因張惟絲染有毒
    癮，有吸食毒品之惡習，甲○○屢勸張惟絲戒毒不成，竟基於傷害張惟絲之概括
    犯意，自九十年十月十五日起，連續在上址以其所有之皮帶、電線（AV端子線）
    毆打張惟絲之背部、臀部及四肢，致張惟絲背部、臀部及四肢均受有皮下出血之
    傷害，嗣經警扣得其所有之皮帶壹條、電線（AV端子線）壹條。
二、案經被害人張惟絲之母乙○○及張惟絲之兄張力川訴請台灣台中地方法院檢察署
    檢察官偵查起訴。
    理      由
一、被告甲○○坦承於右揭時、地，以皮帶及電線（AV端子線）毆打被害人張惟絲之
    背部、臀部及四肢致張惟絲受有上開傷害之事實，而張惟絲受有上開傷害，也有
    檢察官勘驗筆錄、相驗屍體證明書、驗斷書、及所拍照片與法務部法醫研究所
    法醫所醫鑑字第一三九一號鑑定書等資料附卷可憑，是被告傷害犯行甚為明確而
    堪認定。
二、公訴人雖然以被告另外有以不明鈍器毆打被害人張惟絲頭部之行為，致張惟絲頭
    部受有左頂部頭皮下局部出血３×２公分、右側硬腦膜下腔血塊９×５×１公分
    、右頂葉、右枕葉、左顳葉底面、小腦右側底面蜘蛛膜下腔出血之傷害，而張惟
    絲遭受上開傷害後，因甲○○未將張惟絲送醫就治，致張惟絲引發急性肺炎合併
    肺膿瘍，嗣甲○○之父林振成於九十年十月二十一日中午發現張惟絲倒臥在床邊
    且無反應，因而報警處理並緊急送醫急救，惟仍延至同日十四時十二分許宣告不
    治死亡，而認為被告觸犯刑法第二百七十七條第二項之傷害致人於死罪。
三、被告否認有以不明鈍器毆打被害人頭部之行為，辯解稱其僅有以其所有之皮帶、
    電線（AV端子線）毆打張惟絲之背部、臀部及四肢，並沒有打張惟絲的頭部。查
    公訴人係以被害人張惟絲確係因鈍力性顱腦及肢體損傷、硬腦膜下腔出血，引發
    急性肺炎合併肺膿瘍而死亡，業經公訴人督同法醫師相驗並進行解剖屬實，製有
    勘驗筆錄、相驗屍體證明書、驗斷書、進行解剖時所拍照片十五幀及法務部法醫
    研究所法醫所醫鑑字第一三九一號鑑定書等資料附卷可憑。而被告雖然辯稱並
    未以鈍器毆打被害人之頭部云云，惟被害人與被告同居一室，被害人之生活起居
    均由被告負責，而被告之家人與被害人並無互動，且無恩怨，亦未毆打被害人等
    情，業據被告自承在卷。是被告之家人既與被害人無何互動，亦未毆打被害人，
    自可排除被告家人涉案之可能性。而被害人之生活起居既均由被告負責，再參以
    被告確實曾以皮帶及電線（AV端子線）等物毆打被害人等情，是被害人頭部之傷
    應係被告毆打所致之事實，應可認定。又告訴人張力川於偵訊時陳稱：「張惟絲
    死亡前二、三個星期，我曾在太平我媽媽的撞球場看過她，當時她精神還很好，
    她跟我說甲○○對她不錯，也沒有提到甲○○有打她。」等語，而被告於警、偵
    訊時均供稱：「我與張惟絲之感情很好，只是常因毒品問題而吵架，我打她只是
    要教訓她，叫她不要吸毒。」等語。再參以法醫師對被害人進行解剖時，經採集
    被害人胃容物及血液送法務部調查局進行鑑定結果，發現均含有嗎啡成分，經研
    判結果應係使用四號海洛因之結果，亦有上開法務部法醫研究所之鑑定書在卷可
    稽，與被告辯稱被害人有施用毒品習慣等語相符。被告與被害人感情良好，並無
    何仇隙及恩怨，僅因被害人染有毒癮而屢生爭執，而被告為使被害人戒除毒癮而
    毆打被害人，其主觀上應係基於傷害之故意，並非基於殺人之犯意甚明。惟以鈍
    器毆打人之頭部，足以致人死亡之結果，此為一般人所認識，亦應為被告所知悉
    ，故被告以鈍器毆打被害人之頭部時，對於可能導致被害人死亡之結果，應可預
    見。是被告可預見其行為可能導致被害人發生死亡之結果，應注意，能注意，竟
    疏於注意而未將被害人送醫救治，導致被害人因而引發急性肺炎合併肺膿瘍而死
    亡，其顯然有過失，且與被害人之死亡結果具有相當因果關係甚明。因而認定被
    告另外有以不明鈍器毆打被害人張惟絲頭部之行為，致張惟絲頭部受有左頂部頭
    皮下局部出血３×２公分、右側硬腦膜下腔血塊９×５×１公分、右頂葉、右枕
    葉、左顳葉底面、小腦右側底面蜘蛛膜下腔出血之傷害，致張惟絲引發急性肺炎
    合併肺膿瘍死亡。
四、惟查本件並沒有扣得公訴人所指之不明鈍器，以證明被告有以不明鈍器毆打被害
    人張惟絲頭部之事實，雖然被害人張惟絲頭部受有左頂部頭皮下局部出血３×２
    公分、右側硬腦膜下腔血塊９×５×１公分、右頂葉、右枕葉、左顳葉底面、小
    腦右側底面蜘蛛膜下腔出血之傷害，然依照被告之供述，張惟絲染有毒癮，有吸
    食毒品之惡習，而檢察官認為參以法醫師對被害人張惟絲進行解剖時，經採集被
    害人胃容物及血液送法務部調查局進行鑑定結果，發現均含有嗎啡成分，經研判
    結果應係使用四號海洛因之結果，有上開法務部法醫研究所之鑑定書在卷可稽，
    檢察官也認定張惟絲確實有吸食毒品之惡習。查被告與張惟絲係同居之男女朋友
    ，而依照告訴人即張惟絲之兄長張力川於偵訊時陳稱：「張惟絲死亡前二、三個
    星期，我曾在太平我媽媽的撞球場看過她，當時她精神還很好，她跟我說甲○○
    （被告）對她不錯，也沒有提到甲○○有打她。」等語，可以得知被告與張惟絲
    二人感情良好，又被告於警、偵訊時均供稱：「我與張惟絲之感情很好，只是常
    因毒品問題而吵架，我打她只是要教訓她，叫她不要吸毒。」等語，參以此情，
    被告僅是要張惟絲戒除毒癮，應無以鈍器毆打張惟絲頭部之必要。另查，吸食毒
    品成癮者，若因缺乏毒品可供施用而毒癮發作之時，難免有情緒不穩無法控制本
    身舉動而自殘之行為，而查被告平日均在外工作，張惟絲則一人獨自留在居住處
    所，本件張惟絲頭部所受之傷害，也有可能因毒癮發作之時，因情緒不穩無法控
    制本身舉動所為自殘行為或不慎碰撞屋內硬物所致，此項情況尚難加以排除，自
    難以臆測認定係被告以不明鈍器傷害所致。綜上所述，本院認定被告僅有以皮帶
    及電線（AV端子線）毆打被害人張惟絲之背部、臀部及四肢之事實。又依照檢察
    官督同法醫師相驗並進行解剖及法務部法醫研究所鑑定之結果，被害張惟絲人張
    惟絲雖係因鈍力性顱腦及肢體損傷、硬腦膜下腔出血，引發急性肺炎合併肺膿瘍
    而死亡，然其死亡之主要原因應係因鈍力性顱腦損傷、硬腦膜下腔出血，引發急
    性肺炎合併肺膿瘍而起，被告以皮帶及電線（AV端子線）毆打被害人張惟絲之背
    部、臀部及四肢所造成張惟絲背部、臀部及四肢皮下出血之傷害，應不致因發張
    惟絲死亡之結果。是核被告所為，係犯刑法第二百七十七條第一項之傷害罪。被
    告自九十年十月十五日起，連續在上址以其所有之皮帶、電線（AV端子線）毆打
    張惟絲之背部、臀部及四肢，致張惟絲背部、臀部及四肢均受有皮下出血之傷害
    ，顯係基於概括之犯意連續所為，為連續犯，應以一罪論並加重其刑。公訴人認
    為被告係犯犯刑法第二百七十七條第二項之傷害致人於死罪，起訴法條應予變更
    。爰審酌被告之品行、犯罪之動機、目的、手段、被害人受傷害程度及被告犯罪
    後之態度等一切情狀，量處如主文所示之刑，並諭知易科罰金之折算標準。
五、扣案之皮帶壹條、電線（AV端子線）壹條，係被告所有供犯罪所用之物，業據被
    告供明，依刑法第三十八條第一項第二款規定宣告沒收。
據上論斷，應依刑事訴訟法第二百九十九條第一項前段、第三百條，刑法第五十六條
、第二百七十七條第一項、第四十一條第一項前段，罰金罰鍰提高標準條例第一條前
段、第二條，判決如主文。
中     華     民     國    九十二    年     三      月    二 十 一    日
                                          法  官       李添興
右正本證明與原本無異。
如不服本判決，應於判決送達後十日內向本院提出上訴狀，上訴於臺灣高等法院臺中
分院( 須附繕本 )。
                                          書記官
中     華     民     國    九十二    年     三      月    二 十 一    日
附錄本案所犯法條全文
中華民國刑法第二百七十七條
傷害人之身體或健康者，處三年以下有期徒刑、拘役或一千元以下罰金。
犯前項之罪因而致人於死者，處無期徒刑或七年以上有期徒刑；致重傷者，處三年以
上十年以下有期徒刑。


司法院資訊處製作；財團法人民間司法改革基金會備份。
